【裁判字號】    97,消債更,670
【裁判日期】    980109
【裁判案由】    更生事件
【裁判全文】
臺灣臺南地方法院民事裁定           97年度消債更字第670號
聲  請  人
即  債務人  甲○○
代  理  人  杜婉寧律師
上列當事人因消費者債務清理事件聲請更生，本院裁定如下：
    主  文
債務人甲○○自中華民國九十八年一月九日上午十二時起開始更
生程序。
    理  由
一、按法院開始更生程序之裁定，應載明其年、月、日、時，並
    即時發生效力，消費者債務清理條例第45條第 1項定有明文
    。
二、本件聲請意旨略以：聲請人即債務人甲○○有不能清償債務
    之情事，且其無擔保或無優先權之債務總額未逾新臺幣（下
    同）1,200萬元，復未經法院裁定開始清算程序或宣告破產
    ，其於民國（下同）95年9月雖曾與最大債權銀行台新銀行
    達成協議，每月還款21,888元，然因(一)、聲請人為保留棲身
    之所，仍須按月分期清償元大商業銀行6千元 (有擔保債務
    ，聲請人以自用房屋設定第一順位抵押權向元大商業銀行之
    借款)，是聲請人每月應清償之債務共計27,888元，惟其每
    月收入僅2萬元，因此每月應清償之金額遠高於其每月之收
    入（尚不足有7,888元），其實無力負擔上開還款金額，東
    借西湊勉強支應，但終究借貸無門而無力負擔，才於97年5
    月毀諾。(二)、於95年9月協商時，最大債權銀行擅自提出協
    商條件，聲請人於一段時間未反對，銀行即視為協商成功，
    事實上其並不同意協商條件，該協商條件實為銀行之定型化
    契約，其對還款金額毫無商量討論之餘地，其乃被迫接受上
    開清償金額。且若其不依照協議金額還款，各家銀行以年利
    率20%之方式計算利息、違約金，再加上各種名目之費用，
    其將一輩子都身陷債務泥沼。基此，聲請人不敢不從只好按
    月交款。然而聲請人依協商條件應清償之金額遠高於聲請人
    每月之收入。(三)、聲請人之配偶目前失業中，且聲請人子女
    之各項費用皆須仰賴臺南市政府低收入之補助。綜上所述，
    是聲請人之毀諾實有不可歸責於己致履行顯有重大困難之事
    由，為此，依消費者債務清理條例提出本件更生之聲請等語
    。
三、經查：聲請人所主張之上開事實，業據提出協議書、無擔保
    債務還款計畫、土地及建物登記第一類謄本、在職證明、戶
    籍謄本、大眾商業銀行95年4月18日簽訂之同意書、元大銀
    行共同查詢單及放款戶應繳利息合計查詢暨放款戶交易明細
    查詢、薪轉存摺影本、臺南成功路郵局郵政存簿儲金簿影本
    、元大銀行活期儲蓄存款存摺影本等件為證；另經本院調取
    聲請人稅務電子閘門財產所得調件明細表得知，聲請人名下
    不動產總額為1,002,540元，惟其聲請人截至97年8月止，積
    欠有擔保債務總額尚餘732,800元，縱使將上開不動產妥適
    處分，對於減輕債務人所負之債務並無幫助；本院又依職權
    以電話聯繫台新商業銀行與聲請人再次協商，該聲請人表示
    ，目前配偶失業中，且聲請人子女之各項費用皆須仰賴臺南
    市政府低收入之補助，故無法同意銀行提出「前72期最低月
    付5,000元」之方案等語，此有本院97年10月13日臺灣臺南
    地方法院電話紀錄2份及聲請人97年11月21日民事陳報狀在
    卷可稽；再經本院函查聲請人配偶現任職行號，經行號回覆
    聲請人配偶自97年度起已無在該行號工作，是依聲請人提出
    之97年度薪資明細所載，聲請人之目前收入狀況每月薪資為
    22,000元，確實無法支付與台新商業銀行再次協商之每月清
    償金額5,000元，是認聲請人尚無可歸責於己之事由，致不
    能履行協商條件。此外，本件又查無聲請人有消費者債務清
    理條例第6條第3項、第8條或第46條各款所定駁回更生聲請
    之事由存在，則聲請人聲請更生，應屬有據，爰裁定如主文
    。
中    華    民    國    98    年    1     月    9     日
              民事第二庭    法      官  侯明正
上為正本係照原本作成。
本件不得抗告。
本裁定已於98年1月9日上午12時公告。
中    華    民    國    98    年    1     月    9     日
                            書  記  官  程欣怡


司法院資訊處製作；財團法人民間司法改革基金會備份。
